【裁判字號】    99,抗,59
【裁判日期】    991103
【裁判案由】    拍賣抵押物
【裁判全文】
臺灣新竹地方法院民事裁定                99年度抗字第59號
抗  告  人  庚○○
相  對  人  己○○
            甲○○
            丁○○
            乙○○
            丙○○
            戊○○
上列當事人間拍賣抵押物事件，抗告人對於中華民國99年8月24
日本院99年度司拍字第186號裁定提起抗告，本院裁定如下：
    主    文
抗告駁回。
抗告程序費用新臺幣壹仟元由抗告人負擔。
    理    由
一、按抵押權人於債權已屆清償期而未受清償者，得聲請法院拍
    賣抵押物，就其賣得價金而受清償，民法第873條定有明文
    。上開規定，依民法第881條之17規定，於最高限額抵押權
    亦準用之。又抵押權人依上開法條之規定，聲請法院裁定及
    抗告法院之裁定，僅依非訟事件程序，就抵押權及其債權形
    式上之要件是否具備予以審查為已足，並無確定實體上法律
    關係存否之效力。再按聲請拍賣抵押物係屬非訟事件，於最
    高限額抵押，法院須就抵押權人提出之文件為形式上審查，
    如認其有抵押權登記擔保範圍之債權存在，且債權已屆清償
    期而未受清償，即應為准許拍賣抵押物之裁定。至於債務人
    或抵押人否認各該文件為真正，對抵押債權之存否及抵押權
    之設定有所爭執，則應另循訴訟途徑解決，最高法院93年度
    台抗字第905號裁判要旨可資參照。
二、本件相對人於原審聲請意旨略以：抗告人於97年4月1日，以
    其所有如附表所示之不動產，為擔保其對案外人陳月柑之所
    欠借款之清償，設定新台幣（下同）6,000,000元之本金最
    高限額抵押權，擔保債權確定期日為98年3月31日，並於98
    年4月24日將擔保債權確定期日變更為128年4月23日，經登
    記在案。嗣案外人陳月柑於98年5月4日將其對抗告人之借款
    債權5,500,000元及其利息、債務不履行之賠償金500,000元
    讓與相對人六人，相對人六人債權比例各6分之1，並於98年
    5月11日辦妥抵押權讓與登記在案。抗告人於98年5月4日簽
    發面額5,500,000元，到期日99年5月3日之本票一紙交付相
    對人，茲因抗告人屆期未為清償債務，為此聲請拍賣抵押物
    以資受償，並提出抵押權設定契約書影本、他項權利證明書
    影本、抵押權移轉變更契約書影本、土地登記簿謄本各一件
    、本票影本一件為證。
三、抗告意旨略以：相對人已於收受裁定書當日同意讓抗告人延
    期償款，並相約至律師處修正相關條款，另本院曾以99年8
    月5日新院燉民政99司拍186字第17003號函通知抗告人陳述
    意見，因兩造已私下數度協調，相對人並無拍賣意圖，故抗
    告人未陳述意見，為此請求廢棄原裁定等語。
四、經查，相對人所提出之上開各項資料，依據形式上審查結果
    ，已足堪認定本件抵押權擔保之債權存在，且債權已屆清償
    期而未受清償，揆之首揭說明，即應准許拍賣抵押物，原審
    所為准許拍賣抵押物之裁定，於法並無不合。至抗告人主張
    相對人已於收受裁定書當日同意讓抗告人延期償款、並無拍
    賣意圖云云，惟抗告人並未提出任何事證以佐其說，況縱認
    抗告人上開所辯屬實，亦屬實體上之爭執，揆諸首揭說明，
    應由爭執該實體關係之抗告人另行提起訴訟，以資解決，非
    本件非訟程序所得加以審究，故原審就系爭不動產准許相對
    人之聲請，予以裁定准予拍賣，於法並無不合，抗告意旨指
    摘原裁定違法不當，求予廢棄原裁定，非有理由，應予以駁
    回。
五、據上論結，本件抗告為無理由，依非訟事件法第46條、第24
    條第1項、第21條第2項，民事訴訟法第495條之1第1項、第
    449條第1項、第78條，裁定如主文。
中    華    民    國    99    年    11    月    3     日
                民事第二庭      審判長法  官  盧玉潤
                                      法  官  彭淑苑
                                      法  官  楊明箴
正本係照原本作成。
如不服本裁定，僅得於收受本裁定正本送達後10日內，以適用法
規顯有錯誤為理由，向本院提出再抗告狀，（須附繕本一份及繳
納再抗告裁判費新臺幣1,000元）。
中    華    民    國    99    年    11    月    3     日
                                      書記官  林欣宜

司法院資訊處製作；財團法人民間司法改革基金會備份。
